【裁判字號】    97,交聲,3116
【裁判日期】    980112
【裁判案由】    交管條例聲異
【裁判全文】
臺灣板橋地方法院交通事件裁定        97年度交聲字第3116號
原處分機關  交通部公路總局臺北區監理所蘆洲監理站
異  議  人
即受處分人  甲○○
上列異議人即受處分人因違反道路交通管理處罰條例案件，對於
交通部公路總局臺北區監理所蘆洲監理站民國97年11月28日所為
之處分（北監蘆字第裁46-C00000000號），聲明異議，本院裁定
如下：
    主  文
原處分撤銷。
甲○○違反道路交通管理處罰條例第53條第2 項規定，處罰鍰新
台幣陸佰元，並記違規點數點。
    理  由
一、按「汽車駕駛人，行經有燈光號誌管制之交岔路口闖紅燈者
    ，處新台幣一千八百元以上五千四百元以下罰鍰」、「前項
    紅燈右轉行為者，處新臺幣六百元以上一千八百元以下罰鍰
    」，道路交通管理處罰條例第53條第1 項、第2 項分別定有
    明文；且如有上開闖紅燈（包括紅燈右轉）之違規者，依同
    條例第63條第1 項第3 款規定，應記違規點數3 點。又所謂
    「汽車」，係指在道路上不依軌道或電力架線而以原動機行
    駛之車輛（包括機器腳踏車），同條例第92條第1 項所授權
    訂立之道路交通安全規則第2 條第1 項第1 款亦有明文規定
    。故騎乘機車若有上開之違規行為者，亦有前揭處罰規定之
    適用。
二、原處分機關認異議人即受處分人甲○○於民國97年11月5 日
    上午11時53分許，騎乘車牌號碼BVE-848 號重型機車，行經
    臺北縣蘆洲市○○路與集賢路口時直行闖越紅燈，涉有道路
    交通管理處罰條例第53條第1 項之違規，嗣經警逕行製單舉
    發後，爰依上開法律規定，於97年11月28日以北監蘆字第裁
    46-C00000000號裁處異議人罰鍰新台幣（下同）1 千8 百元
    ，並記違規點數3 點在案，此有臺北縣政府警察局舉發違反
    道路交通管理事件通知單影本、原處分機關違反道路交通管
    理事件裁決書影本各1 份附卷可按。
三、聲明異議意旨略以：當異議人行駛至台北縣蘆洲市○○路轉
    集賢路時，因該路口標誌不明，未符道路交通標誌設置規則
    第16條置於右側之原則，另前方標示亦未符道路交通標誌設
    置規則第14條，標示何號誌為信義路口專用號誌；又異議人
    行經該路口時，前方燈號為綠燈，遭警欄下時曾有異議並查
    看違規影帶，惟其所拍攝之燈號，並非異議人所能見之燈號
    ，並無法證實異議人有闖紅燈之行為。另道路交通管理處罰
    條例第53條有區分紅燈右轉及直行之違規，但警方並未作區
    分，仍逕以異議人紅燈直行開單，顯有違誤。爰聲明異議，
    請求撤銷上開裁決云云。
四、經查：
  (一)異議人於案發時地確有騎乘前揭機車闖紅燈之事實，除經臺
    北縣政府警察局蘆洲分局於97年11月17日以北縣警蘆交裁字
    第0970042350號函覆異議人在卷外，觀諸異議人所提出之卷
    附照片6 幀所示，於臺北縣蘆洲市○○路右轉銜接集賢路之
    路口分隔島處，設有一懸臂式號誌，另於該懸臂式號誌下方
    則另設有一懸掛式號誌，而依該二號誌之燈面方向，該懸臂
    式號誌應屬集賢路方向之管制號誌，其下方之懸掛式號誌，
    則應為信義路右轉銜接集賢路方向之管制號誌；又在信義路
    甫接近集賢路之路口處（靠左側），亦設置有明顯可見之管
    制號誌。衡情上開各該號誌均屬清晰可見，且無不能識別之
    理，此參以前揭卷附照片中所示信義路所設置之上開號誌呈
    現紅燈時，信義路方向之汽機車均知暫停等候即明，異議人
    自不得諉為不知。異議人於其所提出之申訴書上陳稱：其當
    時看見上開分隔島之號誌為綠燈（按：依上所述，此為集賢
    路號誌），該號誌下方雖亦有號誌（按：此為信義路號誌）
    ，但並未標明為信義路口之號誌，故其無闖紅燈之故意或過
    失云云，此有異議人所提出之申訴書影本1 份附卷可憑，顯
    見異議人騎乘機車行經路口時，集賢路之號誌係屬綠燈，信
    義路之號誌當為紅燈，異議人竟仍從信義路闖越紅燈行駛，
    自有闖越紅燈之情形至明；至其辯稱並無故意過失云云，然
    本件號誌並無不能識別之理，業如前述，異議人仍無視該號
    誌之指示而闖越紅燈，自有故意或過失可言。
  (二)按「標誌得視需要加裝附牌，俾使車輛駕駛人及行人對於標
    誌圖案之含義易於瞭解」、「標誌以豎立於行車方向之右側
    為原則，特殊情況得豎立於行車方向之左側或以懸掛方式設
    置之」，道路交通標誌標線號誌設置規則第14條、第16條分
    別定有明文。惟上開規定乃係針對標誌之設置而言，並非針
    對號誌，異議人指稱本件號誌之設置違反上開規定，已有誤
    解。況本件號誌之設置並無令人無從識別係屬何道路號誌之
    情形，已如前述，異議人仍執詞陳稱該號誌之設置不明云云
    ，亦無足取。
五、綜上所述，應堪認定確有本件紅燈右轉違規情事，異議人所
    辯並無足取。又本件案發地點為信義路右轉集賢路，因而異
    議人並非直行闖越紅燈，原處分機關疏未詳查，遽依道路交
    通管理處罰條例第53條第1 項予以裁罰，容有未洽；異議人
    執此聲明異議，為有理由，自應由本院將原處分撤銷。然異
    議人固未成立此部分違規，但其行經有燈光號誌管制之交岔
    路口紅燈右轉，仍屬上開條例第53條第2 項之違規，爰審酌
    此部分違規之各相關情狀，並參酌違反道路交通管理事件統
    一裁罰基準表之相關罰鍰標準，諭知如主文第二項所示之處
    罰，以資懲儆。
六、結論：依道路交通管理處罰條例第87條第2 項、道路交通案
    件處理辦法第20條前段，裁定如主文。
中    華    民    國    98    年    1     月    12    日
                  交通法庭      法  官  陳信旗
以上正本證明與原本無異。
如不服本裁定，應於送達後5 日內向本院提出抗告狀。
                                書記官  陳昭綾
中    華    民    國    98    年    1     月    12    日


司法院資訊處製作；財團法人民間司法改革基金會備份。
